【裁判字號】    95,交聲,238
【裁判日期】    951130
【裁判案由】    聲明異議
【裁判全文】
臺灣嘉義地方法院交通事件裁定         95年度交聲字第238號
原處分機關  交通部公路總局嘉義區監理所
異  議  人  甲○○
上列異議人因違反道路交通管理處罰條例案件，對於交通部公路
總局嘉義區監理所95年10月26日所為之處分 (原處分案號：嘉監
裁字第裁70-Z00000000號）聲明異議，本院裁定如下：
    主  文
異議駁回。
    理  由
一、原處分意旨略以：受處分人即異議人所有車牌號碼605-FF號
    之營業遊覽大客車，於民國95年8月5日13時3分在國道一號
    南下88─93公里處，經警以同向三車道佔用中線車道行駛等
    情告發，嗣經原處分機關以前開違規事實逕行裁決等情。
二、聲明異議意旨則以：異議人駕駛前開車輛係欲超越前車始自
    外側車道變換至中線車道，惟因前方有一部自小客車擋於前
    方，外側車道復有二部車擋於右側，且前方已近交流道，因
    而外側車道車輛之速度放慢，異議人因而無法變換回外側車
    道，並非故意佔用中線車道，且法令原即規定大型車輛得暫
    時利用緊臨外側車道之車道超越前車，原處分顯屬有誤，爰
    聲請撤銷原處分等情。
三、按汽車行駛於高速公路、快速公路或設站管制之道路，不遵
    使用限制、禁止、行車管制及管理事項之管制規則而未依規
    定行駛車道者，處汽車駕駛人新臺幣三千元以上六千元以下
    罰鍰；又汽車行駛高速公路及快速公路，其車道之使用，除
    因交通事故及道路施工依臨時或可移動標誌指示或交通勤務
    警察指揮外，應依設置之交通標誌、標線或號誌之規定，無
    設置者，應依下列規定︰大型車應行駛於外側車道，並得暫
    時利用緊臨外側車道之車道超越前車。道路交通管理處罰條
    例第33條第1項及高速公路及快速公路交通管制規則第8條第
    1項第2款分別定有明文。查異議人於95年8月5日13時3分在
    國道一號南下88─93公里處，行駛三車道中之中線車道等情
    ，有內政部警政署國道公路警察局第二警察隊95年9月22 日
    公警二文字第0950271672號書函可稽，復為異議人所不爭執
    。而異議人所異議者係前方及右方均有車輛擋住而無法變換
    回外側車道，並非故意佔用中線車道，其僅暫時利用緊臨外
    側車道之車道超越前車云云。惟異議於國道一號南下88─93
    公里處，連續行駛5公里於中線車道，從距離及時間觀察，
    尚難認為係暫時，雖異議人辯稱前方有車輛擋住，右方亦有
    2部車擋住，其並無故意云云，惟除非異議人車輛之速度與
    前方及右方車輛之速度於行駛5公里之距離內均一致時，始
    有可能如異議人之主張外，否則只要異議人速度放慢或前側
    及右側車輛速度改變，即可輕易變換回右側車道，如謂行駛
    5 公里之距離均無法作變換車道之動作，實難符經驗法則，
    異議人所辯顯係卸責之詞，委無可採，其異議並無理由，應
    予駁回。
四、依道路交通案件處理辦法第19條，裁定如主文。
中  華  民  國    95    年    11    月     30        日
               交通法庭 法  官  黃 義 成
以上正本係照原本作成，證明與原本無異。
如不服本裁定，應於送達後5日內，向本院提出抗告狀。
中  華  民  國    95    年    11    月     30        日
                        書記官  侯 麗 茹


司法院資訊處製作；財團法人民間司法改革基金會備份。
